臺灣高雄地方法院刑事判決　　　　　　　　　　　　　九十年度易字第二八四號
　　公　訴　人　臺灣高雄地方法院檢察署檢察官
　　被　　　告　丁○○
右列被告因違反勞動基準法案件，經檢察官提起公訴（八十九年度偵緝字第一八九六
號），本院判決如左：
    主  文
丁○○無罪。
    理  由
一、公訴意旨略以：被告丁○○係位於高雄市前金區○○○路八十號十四樓「世外桃
    園視聽歌唱」店之負責人，從事提供歌唱飲食業務，並依其業務需要僱用勞工，
    為勞動基準法第二條第二款所規定之雇主。明知雇主非依勞動基準法第四十九條
    之規定，經取得勞工或公會同意，並實施晝夜三班制，安全衛生完善及備有女工
    宿舍，或有交通工具接送，並經主管機關核准者，不得使女工於午後十時至翌晨
    六時之時間內工作。竟未經工會同意，也未經主管機關核准，自民國八十九年三
    月一日起，以每月新台幣（下同）二萬元之代價，僱用丙○○○於每日晚間八時
    起至翌日凌晨五時止，於前開店內從事桌邊服務等工作，因認被告丁○○涉犯勞
    動基準法第四十九條第一項之罪，應依同法第七十七條論處云云。
二、按犯罪事實應依證據認定之，無證據不得推定其犯罪事實；不能證明被告犯罪者
    ，應諭知無罪之判決，刑事訴訟法第一百五十四條、第三百零一條第一項分別定
    有明文。又刑事訴訟法上所謂認定犯罪事實之證據，係指足以認定被告確有犯罪
    行為之積極證據而言，如未能發現有相當證據或證據不足以證明，自不能以推測
    或擬制之方法以為裁判基礎，又認定不利於被告之事實，需依積極證據，苟積極
    證據不足為不利被告之認定時，即應為有利於被告之認定，更不必有何有利之證
    據，最高法院二十九年上字第三一０五號，四十年台上字第八六號及三十年上字
    第八一六號判例可資參照。
三、本件公訴人認被告涉犯勞動基準法第四十九條第一項之罪，應依同法第七十七條
    論處，無非係以世外桃源視聽歌唱店之店長甲○○及女服務生丙○○○於警訊、
    偵查中之供述及卷附高雄市政府營利事業登記證一紙為其論罪之依據。訊據被告
    堅詞否認有何違反勞動基準法之犯行，辯稱：伊曾在世外桃源視聽歌唱店之分店
    「天使佳人」工作過，當時工作有繳交證件，卻遭公司持該證件將伊登記為世外
    桃源視聽歌唱店負責人，嗣經公司告知，伊拒絕答應並欲離職，公司遂於八十七
    年年初與伊簽訂該店之讓渡證書，並告知會更改負責人登記等語。
四、經查：
（一）證人丙○○○受僱於世外桃源視聽歌唱店工作，工作時間為每日下午八時起至
      翌日凌晨五時之事實，業據其於警訊及偵查中供述甚明（見八十九年度偵字第
      八九一五號卷第五頁、第二十三頁背面），而證人即世外桃源視聽歌唱店之店
      長甲○○亦於警訊中供稱：該店營業時間為每日下午八時至隔日凌晨五時，有
      雇用丙○○○為服務生，女性員工於上開時間工作，並未申請主管機關核准等
      語甚詳（見八十九年度偵字第八九一五號卷第四頁），並有高雄市政府警察局
      新興分局臨檢現場檢查紀錄表一紙附卷可稽，是世外桃源視聽歌唱店負責人未
      經主管機關核准，擅自使女工於午後十時至翌晨六時之時間內工作之情，堪已
      認定。
（二）卷附世外桃源視聽歌唱店之營利事業登記證，雖載明被告為該店之負責人，且
      證人丙○○○及甲○○於警訊中亦直指店中負責人即為被告，惟質之證人丙○○○如何得知被告係該店之負責人，其答稱：係聽甲○○轉述（見八十九年偵
      緝字第一八九六號卷第三十頁背面）；再問及係受何人雇用？有無於店中看過
      被告？其供陳：係甲○○加以雇用，未曾於店中遇過丁○○等語明確（見八十
      九年偵字第八九一五號第二十四頁），是丙○○○得知被告為負責人係經他人
      轉述告知，非親身見聞被告於店中有何經營業務之情，其證言應屬傳聞證據，
      難以之作為對被告不利之認定。再警方於八十九年三月二十八日臨檢世外桃源
      視聽歌唱店時，除丙○○○外，該店尚有服務生余美貞、張聯億在場，有前開
      臨檢現場檢查紀錄表一紙可資參照，訊據余美貞、張聯億世外桃源視聽歌唱店
      之負責人究為何人？渠等亦否認知情，並均稱從未於店中見過被告等語明確（
      見八十九年度偵緝字第一八九六號卷第三十六頁背面），又世外桃源視聽歌唱
      店之資本額為新台幣三萬元，組織型態為獨資經營，有上開營利事業登記證一
      紙存卷可參，應可據此判斷該店規模非大，倘被告確為該店之獨資負責人，焉
      有店中員工皆不知情，甚至未曾謀面互不相識之理。另被告於八十六年間擔任
      高雄市○○○路一八八號十四樓之一「獨領風騷有限公司」負責人，因店中雇
      用作檯小姐跳脫衣舞供不特定人觀覽，涉犯刑法第二百三十一條第二項妨害風
      化及公司法第十五條犯行遭檢察官起訴，於該案偵審程序中，被告對自己係獨
      領風騷有限公司之負責人等情均坦承不諱，有八十九年度易緝字第四十四號判
      決書一紙附卷可稽，衡情刑法第二百三十一條第二項之妨害風化罪責，不論八
      十八年修正前後之刑度，均較本件勞動基準法第七十七條罪責為重，被告亦應
      無於面臨上開刑度較重之妨害風化重犯行訴追下均承認身為負責人，反於遭指
      訴涉犯輕罪否認之理。
（三）被告於八十七年曾簽有讓渡證書一紙，將世外桃源視聽歌唱店讓渡於乙○○等
      情，有該讓渡證書一紙附卷可稽，是縱被告前開係他人未經同意持其證件登記
      為世外桃源視聽歌唱店負責人之辯詞，難認為真，惟被告既於八十七年間已將
      該店讓渡與他人，該店後於八十九年間雇用女工於夜間工作之犯行，即難認係
      基於其之指使而為之，至證人甲○○雖於警訊中供稱被告為該店之負責人，惟
      該店服務員未見被告平時曾出入店中及有何實際經營業務之情，已如前述，且
      觀之甲○○警訊所言僅泛指被告為該店負責人，亦未特別說明其有何指揮、經
      營店中事務之行為，難憑其證詞遽為對被告不利之認定。
（四）綜上所述，公訴人認定被告犯嫌所憑之證據，尚未達通常一般人均不致有所懷
      疑，而得以確信其為真實之程度，本院無從形成有罪之確信。此外，復查無其
      他積極證據足認被告確有公訴人所指之上開犯行，揆諸首揭法條及判例意旨說
      明，自不能證明被告犯罪，依法應為無罪之諭知，以昭審慎。
據上論斷，依刑事訴訟法第三百零一條第一項，判決如主文。
中      華      民      國      九十一      年    八    月      二十一  日
                                  臺灣高雄地方法院刑事庭
                                       審判長法官     黃三友
                                             法官     涂裕洪
                                             法官     黃宗揚
右正本證明與原本無異。
如不服本判決，應於判決送達後十日內，向本院提出上訴狀。
                                            書記官    陳掌珠
中      華      民      國      九十一      年    八    月      二十一  日
